臺灣臺北地方法院民事判決　　　　　　 94年度簡上字第300號
上　訴　人　丙○○
訴訟代理人　羅瑞洋律師
複代理人　　乙○○
被上訴人　　甲○○
上列當事人間返還價金事件，本院於九十四年十二月八日言詞辯
論終結，判決如下：
    主  文
原判決廢棄。
被上訴人應給付上訴人新台幣肆拾萬元，及自民國九十三年十二
月十四日起至清償日止，按年息百分之五計算之利息。
第一審、第二審訴訟費用由被上訴人負擔。
    事  實  及  理  由
一、上訴人起訴主張：伊於民國93年6月10日委任被上訴人辦理
    桃園縣大溪鎮○○段埔尾小段272-5、301、301-1及302-2地
    號等四筆土地上，分二階段辦理設計申請及興建農業設施等
    事宜，其作業程序第一階段是向農業發展局依「農業用地容
    許作農業設施使用審查辦法規定」，請領農業設施房舍許可
    證。兩造約定，上訴人簽約時支付四十萬元予被上訴人，如
    無法於簽約日起90天內取得上開許可證時，被上訴人須於7
    日內無息退還上訴人給付之四十萬元，並結束系爭契約。系
    爭契約為附解除條件之契約，其條件為系爭契約第4條之約
    定，即被上訴人應於期限內取得農業設施許可證，因此本案
    與系爭契約之性質究竟為委任或承攬無關。故本件兩造於93
    年6月10日簽約，依民法第120條第1項規定，始日不算入，
    且上揭90天為日曆天，則被上訴人應於93年9月10日之前取
    得農業設施許可證，否則依系爭契約第4條約定，解除條件
    即告成就，系爭契約即失其效力，被上訴人應於7日內無息
    返還四十萬元。惟本件農業設施許可證遲至93年10月15日始
    告核發，系爭契約業已因前開解除條件成就而失其效力，上
    訴人即得依系爭契約之特別約定或不當得利之法律關係，請
    求被上訴人返還四十萬元。惟原審並未審酌前開理由，竟為
    上訴人敗訴判決，上訴人實難甘服，為此提起上訴等語，並
    聲明：(一)原審判決廢棄。(二)被上訴人應給付上訴人四十萬元
    及自起訴狀繕本送達翌日即93年12月14日起至清償日止，依
    年利率百分之五計算之利息。
二、被上訴人辯稱：系爭契約第4條所謂90天，依建築法、政府
    相關法令關於作業日期及建築習慣，應指工作天；從而扣除
    國定例假日後，本件工作期間之末日應是10月22日。而被告
    已於10月16日通知原告完成本件第一階段工作，故被告確實
    於90工作天內完成。
三、兩造不爭執之事實：
  (一)兩造於93年6月10日訂立「委任契約書」，上訴人就其所有
    坐落於桃園縣大溪鎮○○段埔尾小段272-5、301、301-1及
    302-2等四筆土地，委任被上訴人依「農業用地容許作農業
    設施使用審查辦法規定」，向桃園縣政府農業發展局請領農
    業設施房舍許可證。原告並依契約書第3條約定，於簽約時
    給付四十萬元予被告。
  (二)桃園縣政府於93年10月15日核發「農業用地容許作農作產銷
    設施使用同意書」，被上訴人並於93年10月16日通知上訴人
    。
四、上訴人主張系爭契約第4條約定：「若無法於簽約日起九十
    天內取得農業設施許可證時，乙方（即被上訴人）須於七日
    內無息退還甲方（即上訴人）給付之新台幣肆拾萬元整。雙
    方並同意結束本契約」，其中90天為日曆天，並提出契約影
    本乙份在卷可稽（原審卷第10頁）。從而據此足證本件契約
    雖已成立生效，但兩造合意如被上訴人無法於簽約日起90天
    內取得農業設施許可證時，契約即失其效力，被上訴人應將
    上訴人所給付之四十萬元返還上訴人，因此系爭契約第4條
    約定，應屬於限制系爭契約效力消滅之解除條件，故本件契
    約應為附解除條件之契約。至於系爭契約究竟為承攬或委任
    ，則並不影響本件契約附有解除條件之事實，從而應與本件
    兩造爭端無關。是上訴人此部分主張，為有理由。
五、被上訴人抗辯系爭契約第4條約定，其中「九十天」依政府
    相關法令關於作業日期及建築習慣，應為工作天，故伊取得
    上揭許可證時，未逾期云云。查系爭契約既未就所謂「九十
    天」明文約定為工作天，自應適用民法第120條第2項、第
    121 條第2項、第122條規定計算期間，按日曆天計算。上訴
    人此部分主張，應屬有據。至被上訴人所提出之台北市建築
    師公會函文影本乙份（原審卷第64頁），亦僅說明所謂「工
    作天」之計算方式，並未說明凡如契約未載明者，均以「工
    作天」視之；而政府相關法令關於作業日期，係為政府行政
    管理，兩造系爭契約既未加以引用，自不足為兩造有相關約
    定之依據。另被上訴人對於建築習慣，於本件契約有無適用
    ，未舉證說明，且為上訴人所否認，是被上訴人之抗辯應委
    無可取。從而本件自兩造簽約日即93年6月10日起算90日為
    93年9 月8日，故被上訴人應於93年9月8日前完成第一階段
    工作，即取得農業設施許可證。惟查被上訴人遲至93年10月
    16日始通知上訴人取得農業設施許可證，故系爭契約業於93
    年9月9日因解除條件成就而消滅，被上訴人自應依系爭契約
    第4條約定，將上訴人所給付之四十萬元予以返還。至被上
    訴人於系爭契約因上開解除條件成就後，仍繼續完成許可證
    之申請，係屬另一法律問題，併此敘明。
六、綜上所述，被上訴人依據系爭契約第4條約定，請求上訴人
    給付四十萬元，及自民國93年12月14日起至清償日止，按年
    利率百分之五計算之利息，為有理由，應予准許。原審駁回
    上訴人之請求，尚有未洽，上訴意旨指摘原判決不當，求為
    廢棄改判，為有理由，應由本院將原判決廢棄，改判如主文
    第二項所示。
七、訴訟費用負擔之依據：民事訴訟法第436條之1第1項、第450
    條、第78條。
中　　華　　民　　國　　94　　年　　12　　月　　30  　日
                  民事第六庭審判長法  官   吳光釗
                                  法  官   詹駿鴻
                                  法  官   邱  琦
以上正本係照原本作成
本判決不得上訴。
中　　華　　民　　國　　94　　年　　12　　月　　30  　日
                    　　　　　　  書記官　 池東旭
